臺灣臺中地方法院刑事判決　　　　　96年度沙交簡上字第83號
上　訴　人　臺灣臺中地方法院檢察署檢察官
上　訴　人
即　被　告　丙○○
選任辯護人　林邦賢律師
上列上訴人等因被告過失傷害案件，不服本院沙鹿簡易庭九十五
年度沙交簡字第四三八號中華民國九十五年十二月六日第一審簡
易判決（聲請案號：臺灣臺中地方法院檢察署九十五年度偵字第
一一四二八號），提起上訴，本院管轄之第二審合議庭逕改依通
常程序為第一審判決如下：
    主    文
原判決撤銷。
丙○○無罪。
    理    由
一、公訴意旨略以：被告丙○○為自用半聯結車之司機，以運送
    貨物為業，為從事業務之人，於民國九十四年八月十五日上
    午十時許，駕駛車牌號碼○一一─ＱＲ號自用半聯結車載運
    鋼模板，明知汽車裝載時，載運貨物必須穩妥，車門應能關
    閉良好，物品應捆紮牢固，堆放平穩。而依當時並無不能注
    意注意之情事，竟疏未注意綁妥載運之鋼模板，即貿然駕駛
    上開車輛，沿國道三號高速公路由北往南方向行駛，行經南
    下一九○公里七○○公尺處，其載運之鋼模板鬆脫掉落，並
    拋向對向北上車道，適有告訴人甲○○駕駛之車牌號碼○九
    一七─ＥＢ號自用小客車，沿國道三號由南往北方向行駛，
    亦行經該處，因閃避不及，遭鋼模板擊中，致告訴人甲○○
    駕駛之上開自小客車嚴重受損並受有左耳突發性耳聾之傷害
    ，因認被告涉犯刑法第二百八十四條第二項之業務過失傷害
    罪嫌。
二、按犯罪事實應依證據認定之，無證據不得認定犯罪事實，又
    不能證明被告犯罪者，應諭知無罪之判決，刑事訴訟法第一
    百五十四條第二項及第三百零一條第一項分別定有明文。次
    按刑事訴訟法上所謂認定犯罪事實之證據，係指足以認定被
    告確有犯罪行為之積極證據而言；如未能發現相當證據或證
    據不足以證明，自不能以推測或擬制之方法，以為裁判基礎
    （最高法院二十九年上字第三一○五號、四十年台上字第八
    十六號判例參照）。又檢察官就被告犯罪事實，應負舉證責
    任，並指出證明之方法，刑事訴訟法第一百六十一條第一項
    定有明文。因此，檢察官對於起訴之犯罪事實，應負提出證
    據及說服之實質舉證責任。倘其所提出之證據，不足為被告
    有罪之積極證明，或其指出證明之方法，無從說服法院以形
    成被告有罪之心證，基於無罪推定之原則，自應為被告無罪
    判決之諭知（最高法院九十二年台上字第一二八號判例參照
    ）。又按業務上過失傷害人，係指行為人過失之行為與被害
    人受傷之結果，有相當因果關係存在，若無相當因果關係存
    在，即難認被害人之傷害結果與行為人之過失行為有關連，
    而將被害人傷害之結果歸責於行為人。又所謂相當因果關係
    ，係指依經驗法則，綜合行為當時所存在之一切事實，為客
    觀之事後審查，認為在一般情形下，有此環境、有此行為之
    同一條件，均可發生同一之結果者，則該條件即為發生結果
    之相當條件，行為與結果即有相當之因果關係。反之，若在
    一般情形下，有此同一條件存在，而依客觀之審查，認為不
    必然皆發生此結果者，則該條件與結果不相當，不過為偶然
    之事實而已，其行為與結果間即無相當因果關係，最高法院
    七十六年台上字第一九二號判例意旨足供參照。
三、公訴人認被告涉犯業務過失傷害之犯行，無非係以告訴人甲
    ○○所駕駛之車牌號碼○九一七─ＥＢ號自用小客車遭被告
    丙○○所駕駛車牌號碼○一一─ＱＲ號自用半聯結車上所載
    運之鋼模板鬆脫掉落擊中時，其自用小客車之車窗緊閉，突
    遭重物擊中，有耳膜受傷、聽力受損及緊張等突發性耳聾之
    症狀，是被告之駕車行為與告訴人甲○○受傷結果間具有相
    當因果關係等情，為其論據之基礎。訊據被告丙○○固坦承
    其有駕駛半聯結車載運鋼模板未綁妥，致鋼模板掉落而有過
    失行為之事實，惟矢口否認有任何業務過失傷害之犯行，並
    辯稱：甲○○所受之突發性耳聾傷害，並非伊過失行為所造
    成，與伊之過失行為間無相當因果關係等語。經查：
(一)、被告丙○○於九十四年八月十五日上午十時許，駕駛車牌號
    碼○一一─ＱＲ號自用半聯結車載運鋼模板，明知汽車裝載
    時，載運貨物必須穩妥，車門應能關閉良好，物品應捆紮牢
    固，堆放平穩，而依當時並無不能注意注意之情事，竟疏未
    注意綁妥載運之鋼模板，即貿然駕駛上開車輛，沿國道三號
    高速公路由北往南方向行駛，行經南下一九○公里七○○公
    尺處，其載運之鋼模板鬆脫掉落，並拋向對向北上車道，適
    有甲○○駕駛之車牌號碼○九一七─ＥＢ號自用小客車，沿
    國道三號由南往北方向行駛，亦行經該處，因閃避不及，遭
    鋼模板擊中，業據被告於本院審理時證述明確，復有國道公
    路警察局道路交通事故談話紀錄表二份、國道公路警察局第
    七警察隊道路交通事故初步分析研判表一份、道路交通事故
    現場圖一紙、道路交通事故調查報告表(一)、(二)各一份、國道
    公路警察局第七警察隊現場照片九張附卷可稽。是以，被告
    確有駕駛自用半聯結車，因未綁妥載運之鋼模板致鋼模板鬆
    脫掉落，並拋向對向北上車道，而擊中告訴人甲○○駕駛之
    車牌號碼○九一七─ＥＢ號自用小客車之事實，堪可認定。
(二)、本件交通事故發生後，告訴人甲○○於九十四年九月十三日
    ，患有左耳突發性耳聾、左耳耳鳴及暈眩等症狀，至國軍松
    山醫院就診一事，有國軍松山醫院九十四年九月二十七日診
    斷證明書一身在卷可憑。惟被告因前開症狀，至國軍松山醫
    院就診之時間，距本案交通事故發生已將近一個月，故證人
    甲○○聽力受損之結果，是否為被告前揭駕駛行為所致，即
    有進一步深究之必要。查告訴人甲○○左耳是否受損害，且
    其損害是否與九十四年八月十五日之車禍有關，經本院檢附
    被告病歷等相關資料委託國立臺灣大學醫學院附設醫院鑑定
    結果：「(一)甲○○先生（以下稱王先生）經本院二次純音聽
    力檢查及一次聽性腦幹誘發電位檢查，結果顯示王生生左耳
    有聽力受損，平均聽力閾值為三五分貝。臨床上屬輕度聽損
    ，但有高頻（四Ｋ、八Ｋ）聽損較嚴重，閾值分別為四Ｋ：
    六五分貝；８Ｋ一○○分貝。(二)根據定義「突發性耳聾」為
    不明原因，突然發生，大多為單側之連續三頻率聽損達二五
    至三○ｄＢ者。王先生於國軍松山醫院住院時之診斷為「突
    發性耳聾」。目前本院之檢查無法確立此診斷，但推論應與
    九十四年八月十五日之車禍無關。因如果是車禍傷害造成，
    應立即有耳部及聽力症狀，且既有撞傷之原因存在，即不符
    合「突發性耳聾」之不明原因之定義。(三)突發性耳聾目前仍
    原因不明，學理上最有可能之原因為內耳病毒感染或內耳血
    液循環不佳。…」等情，有國立臺灣大學醫學院附設醫院九
    十六年五月十六日校附醫密字第○九六○○○一○六八號函
    附卷可按（本院卷第三三、三四頁）。依前所述，可知告訴
    人甲○○雖有受有聽力受損之傷害，惟該傷害臨床上僅係輕
    度聽損，且如係因駕駛自小客車遭鋼模板擊中所引起之聽力
    受損、耳鳴，理應立即會有外部可見之創傷或聽力症狀發生
    。惟查告訴人甲○○於卷附之國道公路警察局道路交通事故
    談話紀錄表供稱事故當時其無受傷（偵卷第七頁），又告訴
    人甲○○國軍松山醫院就診病歷資料，亦無告訴人甲○○左
    耳曾有創傷之紀錄，故告訴人甲○○之左耳聽力受損是否為
    係因該次車禍所造成，即非無疑。復觀告訴人甲○○於國軍
    松山醫院之九十四年九月十六日出院病歷摘要記載「主訴：
    左耳突然喪失聽力、耳鳴及暈眩已五日。（Sudden onset
    hearing loss and tinnitus of ear and vertigo for 5
    days）。」等語，九十四年九月十三日之護理病歷則記載：
    「此次發病經過：主訴近二星期左耳突然聽不清楚，未予理
    會。…」等語，此亦有卷附之國軍松山總醫院九十五年六月
    二十八日醫松字第○九五○口一○二七號函檢附之出院病歷
    摘要及護理病歷表附卷可參（偵卷第三六、三七、三九頁）
    ，可知告訴人甲○○最早發生聽力受損之症狀之時間約在九
    十四年八月底，距離本案九十四年八月十五日車禍發生之日
    約有二週之久。準此，參照前開鑑定意見之說明，若係車禍
    所造成，應立即有耳部及聽力症狀發生，惟依告訴人甲○○
    於國軍松山就診時自訴聽力症狀發生之時間，係於九十四年
    八月十五日本案車禍發生後約二個星期方發生，則告訴人甲
    ○○聽力受損是否與本案車禍有關，而與被告之過失行為間
    是否存有相當因果關係，即仍存有合理之懷疑存在，尚難以
    告訴人車禍二星期後，發生聽力受損之情形，即為被告不利
    之認定。
(三)、綜上所述，公訴人所舉之證據，尚無法證明告訴人甲○○聽
    力受損之結果，與被告前揭過失行為間有相當因果關係存在
    ，則被告之行為即與刑法第二百八十四條第二項業務過失傷
    害罪之構成要件未合，原審疏未審酌上情，遽認被告罪證明
    確，予以論罪科刑，尚有未洽。被告提起上訴否認犯罪，其
    上訴為有理由，檢察官以被告為從事業務之人，因業務過失
    傷害，原審僅諭知拘役五十九日，輕重顯然失衡為由提起上
    訴，尚無足採。然原判決既有上開違誤，即應由本院予以撤
    銷改判。按檢察官依刑事訴訟法簡易訴訟程序聲請簡易判決
    處刑之案件，如法院於審理後，認應為無罪、免訴、不受理
    或管轄錯誤判決之諭知者，應適用通常訴訟程序審判之，為
    刑事訴訟法第四百五十二條所明文規定；對於簡易判決之上
    訴，準用刑事訴訟法第三編第一章及第二章之規定，管轄第
    二審之地方法院合議庭受理簡易判決上訴案件，應依通常程
    序審理，其認案件有應依通常訴訟程序審判誤依簡易判決處
    刑之情形者，原審所行訴訟程序因有重大瑕疵，自應撤銷原
    判決，逕依通常訴訟程序為第一審判決（法院辦理刑事訴訟
    簡易程序案件應行注意事項第十四條意旨參照）。本案被告
    既應判決無罪，即應由本院將原判決撤銷，改依第一審通常
    程序自為被告無罪之判決。
據上論斷，應依刑事訴訟法第四百五十二條、第四百五十五條之
一第一項、第三項、第三百六十九條第一項前段、第三百六十四
條、第三百零一條第一項前段，判決如主文。
本案經檢察官乙○○到庭執行職務。
中　　華　　民　　國　　96　　年　　6 　　月　　29　　日
                  刑事第十四庭  審判長法  官  陳  葳
                                      法  官  洪堯讚
                                      法  官  劉逸成
上正本證明與原本無異。
如不服本判決，應於送達後十日內向本院提出上訴狀（須附繕
本），上訴於臺灣高等法院臺中分院。
                                      書記官  高勳楠
中　　華　　民　　國　　96　　年　　6 　　月　　29　　日
